臺灣桃園地方法院刑事判決　　　　　　 94年度交易字第219號
公　訴　人　臺灣桃園地方法院檢察署檢察官
被　　　告　甲○○
上列被告因過失傷害案件，經檢察官提起公訴（94年度偵字第
7659號）， 本院判決如下：
    主  文
甲○○因過失傷害人，處有期徒刑伍月，如易科罰金，以佰元
折算壹日。
    事  實
一、甲○○於民國94年2 月24日16時30分許，在桃園縣某處飲用
    酒類，迄至94年2 月24日16時40分許，明知其飲用之酒量已
    達不能安全駕駛動力交通工具之狀態，猶駕駛車牌號碼：Z8
    —0163號自小客車沿桃園縣桃龍潭鄉○○路往龍潭方向行駛
    欲至臺北縣三重市。嗣於94年2 月24日17時許，行經因道路
    減縮而屬未劃標線之桃園縣龍潭鄉○○路○ 段219 號前時，
    本應注意在未劃標線路段時應靠右行駛，及汽車駕駛人應隨
    時注意車前狀況，採取必要之安全措施，且當時為日間，視
    距良好、柏油路面無缺陷及障礙，雙向可以會車，並無不能
    注意之情事，竟因飲酒過量致其注意力、判斷力、操控車輛
    之能力均劣於平時，而疏未注意及此，仍駕駛車輛行駛於道
    路中間，以致與對向由乙○○所駕駛車牌號碼：MV─922 號
    營業大貨車發生碰撞，並造成乙○○受有左橈骨骨折及左手
    第四掌骨骨折之傷害。甲○○於肇事後，留在現場向前往處
    理之桃園縣政府警察局交通隊警員承認為肇事人，並接受裁
    判，而警員對之施以酒精濃度測試，其呼氣酒精濃度達每公
    升0.58毫克（甲○○服用酒類不能安全駕駛動力交通工具而
    駕駛部分，已經本院於94年10月21 日以94年壢交簡字第873
    號判決判處拘役40日確定）。
二、案經乙○○訴由桃園縣警察局平鎮分局報請臺灣桃園地方法
    院檢察署檢察官偵查起訴。
    理  由
一、訊據被告甲○○固不否認有於上開時、地飲用酒類後駕車肇
    事之事實，惟矢口否認有何過失傷害之犯行，辯稱：是告訴
    人乙○○駕駛車輛佔用伊車道，始發生車禍事故，伊並無過
    失，且告訴人於警詢中所提出之診斷證明書竟是車禍事故發
    生7 、8 日後，始前往醫院就診開刀紀錄，告訴人是否真因
    本件車禍事故受有傷害，不無疑問云云。經查：
  (一)被告於上揭時、地飲用酒類駕駛車輛行經前揭肇事地點，並
    與告訴人所駕駛車輛發生碰撞事故，造成告訴人受有左橈骨
    骨折及左手第四掌骨骨折之傷害等情，業據告訴人於警詢、
    偵查及本院審理中指訴綦詳（見94年偵字第7659號偵查卷第
    11頁以下、第41頁以下、本院94年11月24日、94年12月8日
    審判筆錄），並有長庚紀念醫院診斷證明書1 份（同前偵查
    卷第33頁）、新國民綜合醫院乙種診斷證明書1 份（本院卷
    附未編頁碼）、敏盛綜合醫院龍潭分院診斷證明書1 份（本
    院卷附未編頁碼）、桃園縣警察局道路交通事故現場圖1份
    （同前偵查卷第5 頁）、桃園縣警察局道路交通事故調查報
    告表1 份（同前偵查卷6 頁）、酒精濃度檢測單1 份、刑法
    第185 條之3 案件觀察紀錄表1 份、桃園縣警察局舉發違反
    道路交通管理事件通知單1 份（同前偵查卷第35頁）、桃園
    縣警察局汽車駕駛人酒後生理協調平衡檢測紀錄卡1 份及現
    場與車損照片14張等（同前偵查卷第16頁以下）在卷可稽。
  (二)雖被告辯稱：是告訴人駕駛車輛佔用伊車道，始發生車禍事
    故，伊並無過失云云。經查：
  (1)被告於本件車禍事故後，經警員對其施以酒精濃度測試，其
    呼氣酒精濃度達每公升0.58毫克，有酒精濃度檢測單1 份在
    卷可參，而呼氣酒精濃度達每公升0.25毫克以上時，已將使
    其複雜技巧障礙、駕駛能力變壞、肇事率比未飲酒時提高二
    倍（參見司法院第45、第46期司法業務研究會研究專輯刑事
    法律專題研究 (17) 第307 頁，中央警察大學交通學系暨交
     通 管理研究所蔡中志所著『對飲酒不能安全駕駛之執法研
    究』），且參酌被告為警查獲時經警員對其言行舉止觀察結
    果認駕駛人飲酒後，顯然無法駕駛車輛等情，此亦有刑法第
    185 條之3 案件測試觀察紀錄表及桃園縣警察局汽車駕駛人
    酒後生理協調平衡檢測紀錄卡在卷可憑，及以本案車禍事故
    現場，當時為日間、視距良好，被告猶駕駛車輛失控撞擊對
    向告訴人所駕駛車輛等情觀之（詳如後述），足見被告於前
    開時、地駕駛車輛之際，其精神狀況已受酒類影響，而處於
    無法正常辨識、注意及反應之狀態甚明。
  (2)再觀諸卷附桃園縣警察局道路交通事故現場圖及照片所示，
    桃園縣龍潭鄉○○路○ 段往龍潭方向道路，原係劃有分向線
    之雙向二車道道路，於行至本件肇事地點即桃園縣龍潭鄉○
    ○路○ 段219 號前，屬明顯彎道，且因道路縮減結果，變更
    為未劃標線道路。又本案車禍事故發生後告訴人車輛車身大
    部分停放在白實線道路邊線外，並進入白斜線避讓區塊內，
    車輛左側車頭及左側前半段車身受有損害，被告車輛則斜橫
    在道路中間，車頭左側受損嚴重；而依被告於偵查中供稱：
    並沒有看到該處道路已減縮，仍照原來車道駕駛車輛，發生
    碰撞後，雙方車輛往左推擠約伊車輛1 個車身距離等語（同
    前偵查卷第41頁）；於本院審理中再供稱：當時伊車速約為
    每小時50公里等語（見本院94年12月8 日審判筆錄）；告訴
    人於警詢中陳稱：伊駕駛車輛由桃園縣龍潭鄉○○路往平鎮
    方向行駛，當時車速約每小時15公里左右等語（同前偵查卷
    第12頁）；於偵查中證稱：伊當時駕駛車輛正欲進入道路拓
    寬處，發生碰撞後，伊車輛稍微移動一下才停止等語（同前
    偵查卷第41頁）；於本院審理中再證稱：伊駕駛車輛行經肇
    事地點彎道，就看見被告駕駛車輛衝出來、伊車輛車頭即往
    右閃躲、避讓，但被告車頭還是撞上來等語（見本院94 年
    11月24日審判筆錄）。是由被告及告訴人前開警訊、偵訊及
    本院審理時之陳述，復佐以卷附現場圖、現場照片、車損照
    片、二車之碰撞受損狀況，參以被告於飲酒後確已達不能安
    全駕駛動力交通工具之程度，如前所述，及車禍事故地點確
    實為可相互會車之車道，此為被告所不爭執（見本院94年11
    月24日審判筆錄），另告訴人車輛係屬大型貨車，體積頗重
    ，且當時正行進中，本身即有一很大往前之力量，而被告車
    輛為自小客車，二車碰撞時，告訴人車輛應不至於受此撞擊
    後，造成往其車輛右方路邊偏移結果等情，堪認本件車禍發
    生乃係被告因飲酒過量致其注意力、判斷力、操控車輛之能
    力均劣於平時，猶駕駛車輛，以致疏未注意前方來車狀況及
    肇事路段道路減縮後屬未劃標線車道，未能即時靠右行駛，
    而告訴人駕駛車輛靠右行駛，於行經該肇事路段，突然自彎
    道一端預見對向被告以時速50公里速度由該車道中間駛來，
    乃隨即將方向盤轉向右方，以為避讓，惟仍閃避不及，發生
    碰撞，告訴人車輛並於撞擊後繼續向前方滑行小距離停止，
    同時亦帶動被告車輛車頭往平鎮方移動之情，較屬合理。
  (3)至被告一再辯稱告訴人車輛有佔用伊車道行駛而有過失云云
    。惟，本件被告於飲用酒類後，以致己身辨識力及注意力均
    已劣於平時，且該車禍事故地點並未劃有分向標線之道路，
    本即不亦分辨車輛有無侵入對向車道行駛，再參酌告訴人駕
    駛車輛確實已靠右行駛，並於預見被告車輛自對向駛來之際
    ，旋即將方向盤往其右方避讓之行為，如前所述，及被告、
    告訴人均自承本件車禍事故地點為足夠會車之路段情節（見
    本院94年11月24日審判筆錄），是被告若亦靠右行駛，則二
    車自當不會發生碰撞事故，則告訴人駕駛車輛在其車道內靠
    右依序往前行進，其駕駛行為對本案車禍之發生並無任何過
    失甚明，被告此部分抗辯，委無足採。
  (4)綜上所述，被告前揭辯稱，不足採信。
  (三)被告另辯稱告訴人是車禍事故發生7 、8 日後，始前往醫院
    就診開刀，而質疑告訴人是否有因本件車禍事故受有傷害云
    云。查，告訴人固於警詢中提出僅載明告訴人於94年3 月3
    日前往長庚紀念醫院住院，並94年3 月4 日實施骨釘固定手
    術之診斷證明書，然依告訴人於本院審理中再陳稱：車禍發
    生後伊當天先去敏盛醫院就診，醫生叫伊第二天回去複診，
    複診時醫生卻說要住院開刀，但伊回去後，聽人說敏盛醫院
    不好，建議去長庚醫院醫治，伊另前往新國民醫院門診一次
    ，始決定去長庚醫院治療等語（見本院94年11月24日審判筆
    錄），並另提出敏盛綜合醫院龍潭分院診斷證明書及新國民
    綜合醫院乙種診斷證明書各1 份附卷可佐，而經本院細繹該
    診斷證明書所記載內容，均與告訴人前揭所述受傷就醫相情
    節符合，堪認告訴人確實因本件車禍事故受有左橈骨骨折及
    左手第四掌骨骨折之傷害無誤，被告此部分辯稱，亦無可採
    。
  (四)按汽車除行駛於單行道或指定行駛於左側車道外，在未劃標
    線之道路，應靠右行駛；又按駕駛人應注意車前狀況，並隨
    時採取必要之安全措施，此為道路交通安全規則第95條第1
    項前段及第94條第3 項分別定有明文。本件被告駕駛車輛沿
    桃園縣龍潭鄉○○路○ 段往龍潭方向行駛，自應注意上開規
    定，在未劃標線路段時，應靠右行駛，及注意車前狀況，且
    當時為日間，視距良好、柏油路面無缺陷及障礙，復無不能
    注意上開規定之情事，有上開調查報告表在卷可參，被告並
    無不能注意之情，其竟因飲酒過量致其注意力、判斷力、操
    控車輛之能力均劣於平常，而於駕駛車輛行經肇事路段時，
    疏未注意道路減縮後，應即時靠右行駛，及注意前方來車狀
    況，以致發生碰撞事故，造成告訴人受傷，被告駕駛車輛之
    行為有過失，甚為明確。本件告訴人因本件車禍受傷，與被
    告之過失行為間並有相當因果關係。
二、核被告所為係犯刑法第 284 條第1 項前段之過失傷害罪。
    被告係酒醉駕車致告訴人受傷，應依道路交通管理處罰條例
    第86條第1 項之規定，加重其刑。又被告於車禍發生後，於
    職司偵查機關未發覺其過失傷害犯罪之前，即向前往處理之
    桃園縣警察局交通隊警員承認為肇事人，接受裁判，有桃園
    縣警察局道路交通事故肇事人自首情形紀錄表1 份在卷可稽
    （同前偵查卷第25頁），是其係對於未發覺之犯罪自首而受
    裁判，應依刑法第62條前段之規定減輕其刑，並先加後減之
    。爰審酌被告素行、過失程度、告訴人所受傷勢，且被告迄
    今仍未與告訴人達成和解，對告訴人所受傷勢，亦未加聞問
    及犯罪後猶飾詞辯解，未見悔意等一切情狀，量處如主文所
    示之刑，並諭知易科罰金之折算標準。
據上論斷，依刑事訴訟法第299 條第1 項前段，刑法第284 條第
1 項前段、第62條前段、第41條第1 項前段，道路交通管理處罰
條例第86條第1 項，罰金罰鍰提高標準條例第1 條前段、第2條
，判決如主文。
本案經檢察官何嘉仁到庭執行職務
中    華    民    國    94   年    12    月     22     日
                              臺灣桃園地方法院刑事第七庭
                                  審判長法  官  孫惠琳
                                        法  官  劉為丕
                                        法  官  賴淑美
上正本證明與原本無異。
如不服本判決，應於判決送達後10日內向本院提出上訴狀 (應附
繕本)， 上訴於臺灣高等法院。
                                        書記官  陳育君
中    華    民    國    94    年  12     月    22       日
本案論罪科刑法條：
中華民國刑法第284條第1項
因過失傷害人者，處六月以下有期徒刑、拘役或五百元以下罰金
，致重傷者，處一年以下有期徒刑、拘役或五百元以下罰金。
